# 请教陈版主：关于政府代建项目免租期的会计处理

提问人：Ka_pp 时间：2021-03-11 14:53:13
企业遇到一个不太常见的政府代建事项：
1 、 1 月 1 日，政府已耗资1.5亿为企业建设 10 万平米厂房，政府承担基建成本；目前已经建设完毕，经企业装修后就可以使用；
2 、约定 5 年后由企业对全部 10 万平米厂房按市场价进行回购， 1 月 1 日开始 5 年期间可免费使用厂房；但企业如果不回购，也不会有额外的惩罚性措施，只需要从 5 年后开始缴纳租金即可继续使用，对过去期间租金不追缴；
3 、企业 1 月 1 日开始对其中 1 万平米厂房装修并实际使用；其余 9 万平米未装修，未使用；
企业的处理思路如下：
1 、针对目前在使用的 1 万平米，全额按市场价计提租金，借费用；贷递延收益；同时再借递延收益，贷营业外收入（视同政府对租金的补贴），并计入非经营性损益；
2 、针对目前未使用的 9 万平米厂房，根据融资租赁 5 个条件逐一认定，均不符合融资租赁确认条件；且企业认为目前不必然构成 5 年后的全部厂房回购义务，需要根据届时实际资金情况再加以判断，且回购金额无法确定，不满足长期负债的确认条件；且实际未使用，未对企业带来其他经济流入，故未确认相关资产；
请问陈版主：针对目前未使用的 9 万平米厂房的上述处理是否合理？我本人还有一个处理思路，即比照在使用的 1 万平米相应计提租金和营业外收入，但相关租金是否可以纳入非经常性损益计算？（参考非经损定义：虽与经营业务相关，但由于其性质、金额或发生频率，影响了真实、公允地反映公司正常盈利能力的各项收入、支出）

回答人：chenyiwei
需要考虑以下几点：
1 、该厂房是否针对本企业的特殊需求定制？或者，根据本企业的业务发展情况看，能否合理估计本企业在整个经营期内都将使用该厂房，没有其他替代选择？
2 、如果能合理估计本企业在整个经营期内都将使用该厂房（本企业是唯一使用者），则“5年后按市场价回购”（未来支付款项的现值）和“5年后每年支付租金”（未来需支付的租金现值）的金额能否合理估计？相比之下哪个方案对本企业更有利？

提问人：Ka_pp 时间：2021-03-24 11:19:00
抱歉迟到了，补充回复陈版：
1 、并非针对企业定制，就是一般的大盒子状厂房，内部可以由企业自行装修（目前仅装修了在使用的部分）
2 、这个我觉得判断起来有一定困难，首先 5 年后市场价格无法合理预估，但是折现现值一定高于租金，而且企业资金紧张，基于目前状况 5 年后无法拥有足够的资金进行回购，所以企业采取租赁的方式一定更有利；但是企业正在申请IPO，如募集资金顺利到账则可以拥有足够的资金进行回购，以保证稳定性。

回答人：chenyiwei
如果 5 年后可以选择不购买、不租用该 9 万平米，则可以不确认相应的负债和资产；如果 5 年后只能在”租用“和”购买“中二选一，则要考虑是否可能构成亏损合同的问题。